【裁判字號】    90,上易,936
【裁判日期】    900725
【裁判案由】    妨害名譽
【裁判全文】
臺灣高等法院臺南分院刑事判決          九十年度上易字第九三六號        潛
      上  訴  人
      即  被  告  甲 ○○ ○.
右列上訴人因妨害名譽案件，不服臺灣臺南地方法院九十年度易字第三六○號中華民
國九十年五月十八日第一審判決（起訴案號：臺灣臺南地方法院檢察署八十九年度偵
字第一○九五二號），提起上訴，本院判決如左：
      主      文
上訴駁回。
      事      實
一、甲○○○受女婿吳信興之託，向承租其女兒黃素珍所有位於臺南縣永康市○○路
    七二七巷十六號十樓之八房屋之乙○○催討房租，先於民國八十九年八月二十一
    日（應繳租金之日為八月二十日），前往上址大門張貼房屋催繳單，因乙○○仍
    未繳交租金，遂於同月二十二日晚間十時許，偕同吳信興、黃素珍，並於大樓管
    理員李建興陪同下，再度前往收取房租。四人抵達後，由甲○○○按門鈴，而乙
    ○○應聲開門後，見係甲○○○等人，旋欲關上房門，甲○○○立即頂住房門進
    入屋內，並與乙○○發生爭執，乃基於侮辱之意思，在該房屋大門並未關閉，吳
    信興等多數人得共見共聞之情況下，以打二下耳光（未成傷）之強暴方式公然侮
    辱乙○○。
二、案經乙○○訴由臺南縣警察局永康分局報告臺灣臺南地方法院檢察署檢察官偵查
    起訴。
      理      由
一、訊據上訴人即被告甲○○○矢口否認有公然侮辱犯行，辯稱：當時是管理員按電
    鈴，乙○○開門後，立即關門，伊以手擋住，無進到門內，沒有打她耳光，祇是
    揮開她的手云云。
二、前揭被告因收取房租與告訴人發生爭執，因而掌摑告訴人臉頰二下之事實，業據
    告訴人於警訊、偵查中及原審審理時指訴明確，被告亦供承當日與告訴人間有言
    語衝突發生等事，且在場目擊證人李建興、吳信興、黃素珍亦一致證稱被告有與
    告訴人發生爭執之情，其中證人李建興於警訊、偵查中更證稱：當日在場聽到二
    聲「拍打人體」的聲音，告訴人隨即指稱被告掌摑其臉頰之情，又被告等人於八
    十九年八月二十二日晚間前往上址告訴人住處時，係由被告與證人李建興走在前
    面，此為證人吳信興於警訊時證述在卷，而證人李建興係陪同被告前往尋找告訴
    人之大樓管理員，與兩造均無關連，應無偏袒任何一方之可能，其證述應屬可信
    ；再衡諸一般人對於臉頰遭人拍打，恆產生受辱之心理，則告訴人於前開「拍打
    人體聲」後，隨即指稱遭被告掌摑臉頰，可認係自認受辱後之正常情緒反應，而
    非刻意栽贓抹黑，自足使告訴人心生侮辱。被告雖於原審辯稱：並無侮辱告訴人
    之故意，且證人李建興、吳信興、黃素珍三人均明白證述未看見伊掌摑告訴人，
    更不能構成「多數人所共見共聞」而以公然侮辱罪相繩等詞置辯，然查一般人若
    臉頰遭人掌摑者，必將產生受辱之心理，此乃眾所周知之事實，被告既為心智成
    熟之成年人，對此亦應有所認識，則被告本於此認知，仍以掌摑告訴人之臉頰二
    下，被告有侮辱告訴人之故意，已甚顯然；而刑法第三百零九條第一項所稱之「
    公然」，係指不特定或多數人所得共見共聞之狀態，凡不特定或多數人有共見共
    聞之可能者，即構成該條所稱之「公然」，不以不特定或多數人確實共見共聞為
    要件，被告以當時在場之人均未實際看見伊掌摑告訴人，辯稱不構成公然侮辱罪
    云云，自非足採。綜上所述，本件事證已臻明確，被告犯行堪以認定。
三、被告在證人李建興、吳信興等人在樓梯間，對於告訴人住處玄關處得以共見共聞
    ，之情況下，基於侮辱之犯意，動手以強暴方式毆打告訴人之臉頰耳光二下（未
    成傷）。核其所為，係犯刑法第三百零九條第二項之以強暴公然侮辱罪。原審審
    酌被告因屢次催討房租未獲，嗣尋及告訴人時，告訴人又意圖躲避之情況下，與
    告訴人發生言語衝突，因而掌摑告訴人之犯罪動機與手段，因此對於告訴人之名
    譽權造成侵害，以及被告於犯罪後否認犯行之態度，又因告訴人請求新臺幣十萬
    元之民事賠償，因而無法達成和解等一切情狀，適用刑法第三百零九條第二項、
    第四十一條第一項前段，罰金罰鍰提高標準條例第一條前段、第二條，量處拘役
    三十日，並諭知如易科罰金以三百元折算一日之標準，以資懲戒。本院經核原判
    決認事用法，均無不合，量刑亦屬妥適。被告上訴意旨，否認犯罪，指摘原判決
    不當，為無理由，應予駁回。
四、據上論斷，應依刑事訴訟法第三百六十八條，判決如主文。
本案經檢察官林炎昇到庭執行職務。
中  華  民  國      九  十      年        七        月      二十五      日
                                臺灣高等法院臺南分院刑事第五庭
                                    審判長法官  茆    臺    雲
                                          法官  李    文    福
                                          法官  蔡    長    林
右正本證明與原本無異。
不得上訴。
        法院書記官  李    培    薇
中  華  民  國      九  十      年        七        月      二十六      日
附錄本案論罪科刑法條全文：
刑法第三百零九條
    公然侮辱人者，處拘役或三百元以下罰金。
    以強暴犯前項之罪者，處一年以下有期徒刑、拘役或五百元以上罰金。


司法院資訊處製作；財團法人民間司法改革基金會備份。
